臺灣新北地方法院刑事判決　　　　　　 110年度交易字第41號
公　訴　人　臺灣新北地方檢察署檢察官
被　　　告　蔡裕斌


上列被告因過失傷害案件，經檢察官提起公訴（109 年度偵字第
16071 號），本院判決如下：
    主  文
蔡裕斌犯過失傷害罪，處有期徒刑參月，如易科罰金，以新臺幣
壹仟元折算壹日。
    事  實
一、蔡裕斌於民國108 年12月14日5 時45分許，駕駛車牌號碼00
    0-000 號營業大客車，沿新北市板橋區陽明街往互助街方向
    行駛，行經陽明街與英士路口處，欲左轉英士路往新海路方
    向行駛，本應注意汽車行駛時，駕駛人應注意車前狀況，並
    隨時採取必要之安全措施，而依當時之情形，天候為晴天，
    有晨或暮光，道路為路面乾燥無缺陷，亦無障礙物之柏油市
    區道路，視距良好，並無不能注意之情事，竟疏未注意而貿
    然左轉，適其左側有蔡翼陽騎乘車牌號碼000-0000號普通重
    型機車，沿英士路往陽明街方向行駛，停駛在上開路口處，
    見狀閃避不及，雙方遂發生碰撞，蔡翼陽因而人、車倒地，
    受有右小腿及左胸部挫傷、右膝挫傷併右膝後十字韌帶與副
    韌帶外傷性斷裂、右膝內側半月板軟骨外傷性破裂等傷害（
    蔡裕斌未受傷）。蔡裕斌於肇事後，在未經有偵查權限之機
    關或公務員發覺前，即留在現場並向據報前來處理之員警承
    認其為肇事人而自首並接受裁判，始悉上情。
二、案經蔡翼陽訴由新北市政府警察局海山分局報告臺灣新北地
    方檢察署檢察官偵查起訴。
    理  由
一、按被告蔡裕斌所犯係最重本刑為3 年以下有期徒刑、拘役或
    專科罰金之罪，屬刑事訴訟法第376 條第1 項第1 款所列之
    罪之案件，依同法第284 條之1 規定，第一審得由法官獨任
    進行審判程序，合先敘明。 
二、證據能力：
(一)按被告以外之人於審判外之陳述，雖不符合刑事訴訟法第15
    9 條之1 至第159 條之4 之規定，而經當事人於審判程序同
    意作為證據，法院審酌該言詞陳述或書面陳述作成時之情況
    ，認為適當者，亦得為證據，刑事訴訟法第159 條之5 第1 
    項定有明文。本案認定事實所引用卷內被告以外之人於審判
    外之陳述，雖屬傳聞證據，惟檢察官、被告於本院準備程序
    時均表示同意作為證據方法而不予爭執，於辯論終結前亦未
    對該等證據之證據能力聲明異議，本院復審酌上開證據資料
    製作時之情況，尚無違法不當及證明力明顯過低之瑕疵，與
    本案待證事實復具有相當關連性，以之作為證據應屬適當，
    依上開規定，認前揭證據資料均得為證據，有證據能力。
(二)至本件其餘非供述證據部分，無傳聞法則之適用，且無事證
    足認係實施刑事訴訟程序之公務員因違背法定程序而取得，
    與本案待證事實復具有自然之關連性，復經本院依法踐行調
    查程序，皆應有證據能力。
三、認定事實所憑之證據及得心證之理由：
(一)上開事實，業據被告於警詢、偵查及本院準備程序暨審理時
    坦承不諱（見臺灣新北地方檢察署109年度偵字第16071號卷
    【下稱偵卷】第7 頁至第10頁、第35頁、第70頁、本院109
    年度審交易字第1017號卷【下稱審交易卷】第56頁、第70頁
    至第71頁、第90頁、第170 頁、本院110 年度交易字第41號
    卷【下稱交易卷】第43頁、第97頁、第98頁），核與證人即
    告訴人蔡翼陽於警詢時及偵查中指訴暨以書狀陳述之車禍情
    節相符（偵卷第11頁至第13頁、第21頁至第23頁、第37頁、
    第70頁、第75頁、第87頁至第91頁、審交易卷第121 頁至第
    125 頁、第173 頁至第205 頁、交易卷第49頁至第58頁、第
    103 頁至第109 頁），並有新北市政府警察局海山分局道路
    交通事故現場圖、道路交通事故調查報告表(一)、(二)、車
    牌號碼000-000 號營業大客車車籍資料、告訴人之亞東紀念
    醫院、衛生福利部雙和醫院診斷證明書、現場及車損暨監視
    器與行車紀錄器影片翻拍照片各1 份、影片光碟1 片附卷可
    稽（偵卷第17頁至第19頁、第29頁至第33頁、第43頁、第45
    頁至第53頁、交易卷第111 頁），足認被告前開任意性自白
    與事實相符，堪以採信。
(二)按汽車行駛時，駕駛人應注意車前狀況，並隨時採取必要之
    安全措施，道路交通安全規則第94條第3 項定有明文。被告
    為身心健全、具有一定教育程度及社會經驗，並領有合格駕
    駛執照之成年人，有本院公路監理查詢結果可憑（審交易卷
    第23頁），對於上開規定自應知悉，且依卷附現場照片所示
    ，案發現場被告所行駛之路面繪有清晰之車道線，且被告行
    駛方向之交通號誌為閃光黃燈等情，亦據其自承在卷，並有
    道路交通事故現場圖、現場及影片翻拍照片可憑（偵卷第29
    頁、第35頁、第45頁、第52頁至第53頁）。從而，被告於上
    開處所欲左轉時，本應注意車前狀況，並隨時採取必要之安
    全措施；且依當時之情形，天候為晴天，有晨或暮光，道路
    為路面乾燥無缺陷，亦無障礙物之柏油市區道路，視距良好
    ，並無不能注意之情事，亦有道路交通事故調查報告表(一)
    在卷可考（偵卷第31頁），詎其卻疏未注意車前狀況，即逕
    自左轉，因而肇致本件交通事故發生，其行為自有過失至明
    ，且其過失行為與告訴人所受之傷害間亦存有相當因果關係
    。至公訴意旨雖認被告另有尚未行駛至路口中心處，佔用來
    車道搶先左轉之過失，惟觀諸本案被告與告訴人雙方碰撞之
    地點係在陽明街與英士路交岔路口處，尚未進入告訴人之車
    道，此觀監視器影片翻拍照片中告訴人停等之位置已然超越
    停止線自明，有上開道路交通事故現場圖、現場及影片翻拍
    照片可憑（偵卷第29頁、第45頁、第52頁至第53頁），自難
    認被告有何佔用來車道搶先左轉之過失可言，此觀本案經送
    新北市政府車輛行車事故鑑定會鑑定，鑑定結果認「一、蔡
    裕斌駕駛民營公車，未注意車前狀況，為肇事原因；蔡翼陽
    駕駛普通重型機車，無肇事因素；惟跨越停止線進入路口停
    等有違規定」；再經送覆議，亦維持上開鑑定意見，均為與
    本院相同認定，此有新北市政府車輛行車事故鑑定會110 年
    1 月20日新北車鑑字第0000000 號鑑定意見書、新北市政府
    交通局110 年8 月15日新北交安字第1101373872號函暨函附
    新北市車輛行車事故鑑定覆議會鑑定覆議意見書各1 份在卷
    可稽（審交易卷第141 頁至第143 頁、交易卷第67頁至第70
    頁），益徵被告確有左轉時未注意車前狀況或採取必要之安
    全措施而有過失，至為明確。
(三)至被告另陳稱告訴人停等車輛超越停止線，亦有過失等語，
    然刑事責任之認定，並不因告訴人與有過失，而免除被告之
    過失責任，告訴人與有過失之情節輕重，僅係量刑斟酌因素
    或民事損害賠償責任之依據，並不影響被告刑事責任之成立
    與否。況本件肇事之原因仍係因被告未注意車前狀況所致，
    業經認定如前，告訴人跨越停止線進入路口停等，縱有違反
    行政規定之處，然此僅屬是否遭行政裁罰之問題，尚與本件
    道路交通事故之發生並無因果關係，附此敘明。
(四)綜上所述，本案事證明確，被告犯行堪以認定，應依法論科
    。
三、論罪科刑：
(一)核被告所為，係犯刑法第284 條前段之過失傷害罪。
(二)被告於肇事後，報案人或警方勤務指揮中心轉來資料未報明
    肇事人資料，經處理人員前往現場處理時，被告在場並當場
    承認為肇事人乙情，有道路交通事故肇事人自首情形紀錄表
    在卷可稽（偵卷第41頁），則被告於肇事後，在有偵查權限
    之警察機關尚不知何人為肇事者前，留在現場並主動向據報
    前來處理之員警陳述車禍發生經過而自首並接受裁判，合於
    自首之規定，應依刑法第62條前段規定，減輕其刑。
(三)爰以行為人之責任為基礎，審酌被告為領有合格駕駛執照之
    人，且為以駕駛營業大客車為職業之駕駛，在公用道路上駕
    駛車輛之期間，本應時時注意並遵守道路交通安全規則，以
    維護自身及其他用路人之生命、身體或財產之安全，卻於案
    發時地駕駛車輛貿然左轉，致告訴人閃避不及，因而發生碰
    撞，造成本件交通事故，並致告訴人受有前揭傷害，其行為
    應予非難，惟犯後已坦承有過失，態度尚可，然尚未能與告
    訴人達成和解，賠償告訴人損害等情，兼衡被告前科素行紀
    錄、其為國中畢業之智識程度、自陳從事營業大客車駕駛工
    作、月入約新臺幣3 萬餘元、已婚有2 名小孩均已長大、需
    扶養配偶及母親、父親今年已過世等語，暨家庭經濟狀況勉
    持等一切情狀（參見交易卷第98頁之審理筆錄、第15頁之被
    告戶政資料查詢結果及偵卷第7 頁之警詢筆錄所載受詢問人
    資料欄），並參考告訴人、告訴代理人表示之意見，量處如
    主文所示之刑，並諭知易科罰金之折算標準。
據上論斷，應依刑事訴訟法第284 條之1 、第299 條第1 項前段
（依刑事判決精簡原則，僅記載程序法條文），判決如主文。 
本案經檢察官鄧媛偵查起訴，由檢察官吳宗光到庭執行公訴。
中    華    民    國   110    年    11    月    3     日
                  刑事第十三庭  法  官  林建良   
上列正本證明與原本無異。
如不服本判決，應於判決送達後20日內敘明上訴理由，向本院提
出上訴狀 (應附繕本) ，上訴於臺灣高等法院。其未敘述上訴理
由者，應於上訴期間屆滿後20日內向本院補提理由書「切勿逕送
上級法院」。
                                書記官  陳昇宏
中    華    民    國   110    年    11    月    5     日
附錄本案論罪科刑法條全文：
中華民國刑法第284條
因過失傷害人者，處1 年以下有期徒刑、拘役或10萬元以下罰金
；致重傷者，處3 年以下有期徒刑、拘役或30萬元以下罰金。